【裁判字號】    92,簡上,299
【裁判日期】    920821
【裁判案由】    回復原狀
【裁判全文】
臺灣臺北地方法院民事判決                        九十二年度簡上字第二九九號
    上  訴  人  甲○○
    被上訴人    速電國際股份有限公司
    法定代理人  丙○○
    訴訟代理人  乙○○
右當事人間請求回復原狀事件，上訴人對於中華民國九十二年四月四日本院台北簡易
庭九十一年度北簡字第一七七五四號第一審判決提起上訴，本院判決如左：
    主  文
上訴駁回。
第二審訴訟費用由上訴人負擔。
    事  實
甲、上訴人方面：
壹、聲明：
一、原判決廢棄。
二、右廢棄部分，被上訴人應返還新台幣（下同）拾壹萬壹仟柒佰玖拾陸元至上訴人
貳、陳述：除與原審宣示判決筆錄所載者相同茲予引用外，補稱：
    上訴人於民國九十一年六月二十八日收受鈞院八十九年度執正字第一九四六四號
    執行命令（下稱系爭執行命令），隨即於同年七月一日以公庫支票繳納系爭執行
    債權（九萬三千四百十五元），並於同年月二日陳報在案，並未逾期，此與原審
    認定該執行程序已於同年月九日終結並不相干。原判決認上訴人於九十一年七月
    十二日始將執行債權（本金連同利息）向本院執行處全部繳納完畢，顯與事實不
    符。蓋是日上訴人所繳納者僅為依鈞院執行處九十一年七月四日之函而補繳利息
    一萬四千九百六十六元。
參、證據：援用原審之立證方法。補提九十一年七月二日聲請狀（陳報狀）、本院執
    行處執行命令、本院執行處九十一年七月四日函等為證。
乙、被上訴人方面：
壹、聲明：駁回上訴。
貳、陳述：除與原審宣示判決筆錄所載者相同茲予引用外，補稱：於強制執行前並未
    收到上訴人所給付之款項，且系爭款項已返還撥入上訴人之帳戶內。
參、證據：援用原審之立證方法。
丙、本院依職權調閱本院八十九年度執字第一九四六四號卷宗全卷、台灣高等法院九
    十一年度抗字第三二二五號卷宗全卷。
    理  由
一、上訴人主張本院八十九年度執字第一九四六四號執行事件，依被上訴人即執行債
    權人之聲請，將上訴人在第三人第一商業銀行股份有限公司（下稱第一銀行），
    帳號00000000000帳戶（以下簡稱系爭帳戶）之退休金優惠存款，發
    扣押及收取執行命令，經被上訴人收取完畢在案，惟該等存款乃上訴人賴以為生
    之款項，對之執行乃違反強制執行法第一百二十二條規定，且上訴人業已將執行
    標的本金及利息，共計新台幣（下同）十一萬一千七百九十六元繳納在案，並對
    原執行名義之確定判決提起再審之訴，被上訴人所為強制執行顯損害上訴人權益
    ，爰依強制執行法第十四條提起債務人異議之訴，請求應回復上訴人優惠存款之
    原狀等語，並於本院審理中補稱：上訴人於民國九十一年六月二十八日收受系爭
    執行命令，隨即於同年七月一日以公庫支票繳納系爭執行債權（九萬三千四百十
    五元），並於同年月二日陳報在案，原判決認上訴人於九十一年七月十二日始將
    執行債權（本金連同利息）向本院執行處全部繳納完畢，顯與事實不符等語。被
    上訴人則以：上訴人係在執行程序終結後，始提起債務人異議之訴，其訴不合法
    ；上訴人所稱繳納完本息云云，亦係在被上訴人收取完債權、執行程序終結之後
    ，被上訴人收取時亦不知情；上訴人之退休金存款經執行後，尚可餘三百萬元，
    執行程序並無違反強制執行法第一百二十二條情事，上訴人前以同一理由在執行
    程序中聲明異議，亦經執行法院駁回等語，資為抗辯。
二、上訴人主張被上訴人以確定判決為執行名義向本院聲請強制執行，經本院於八十
    九年十月七日將上訴人在第三人第一銀行之退休金優惠存款，於九萬二千四百二
    十八元及自八十八年四月八日起至清償日止，按年息百分之五計算之利息及執行
    費用一千一百五十七元之範圍內予以扣押，並於九十二年六月二十五日准許被上
    訴人收取九萬二千四百二十八元及自八十八年四月八日起至清償日止，按年息百
    分之五計算之利息及執行費用九百八十七元，經被上訴人於九十一年七月九日收
    取完畢之事實，業據本院依職權調閱本院八十九年度執字第一九四六四號卷宗全
    卷審核無訛，且為兩造所不爭執，自堪信為真正。
三、按執行名義成立後，如有消滅或妨礙債權人請求之事由發生，債務人得於強制執
    行程序終結前，向執行法院對債權人提起異議之訴，強制執行法第十四條第一項
    前段定有明文，是以債務人異議之訴之提起，須以強制執行程序尚未終結為要件
    ，該條所稱強制執行程序終結，係指執行名義之強制執行程序終結而言，亦即執
    行名義之強制執行程序，業已進行至執行名義所載債權全部達其目的之程度（院
    字第二七七六號解釋參照），合先敘明。查本件上訴人係於九十一年八月二十二
    日、九十一年九月九日分別向本院民事執行處、民事庭提出「民事異議之訴狀」
    「民事起訴狀」，有上訴人起訴狀附於上開執行卷宗及本案卷宗可稽，而被上訴
    人於九十一年七月九日即收取上訴人對於第三人之存款債權完畢，執行名義上所
    載債權全部獲得滿足，執行程序即告終結，上訴人其後始提出債務人異議之訴，
    執行程序已無從排除。上訴人雖陳稱曾於收受執行法院九十一年六月二十五日收
    取命令後，於九十一年七月二日提出書狀，並非未於強制執行程序終結前提出異
    議云云，惟經本院調閱執行卷宗審查結果，上訴人於該日係向執行法院提出「聲
    請狀」，表示業已提出面額九萬三千四百十五元之支票一紙，聲請撤銷執行命令
    並通知第一銀行銷案等情，依其內容所載，上訴人並無起訴之意，尚難認為係依
    強制執行法第十四條提起債務人異議之訴。上訴人提起本件債務人異議之訴時，
    執行程序既已終結，本院自無從再以判決撤銷已終結之執行程序，回復債權人收
    取以前之狀態，是以本件上訴人之訴要非有據，不應准許。
四、至上訴人主張其於第三人處之退休金優惠存款，乃其賴以為生之款項，執行程序
    顯違反強制執行法第一百二十二條規定云云，惟債務人以執行程序違反上開規定
    而不服者，應於執行程序中聲明異議以為救濟，尚不得以此為由提起債務人異議
    之訴，而本件上訴人前亦已以同一事由在執行程序中聲明異議，並經駁回確定在
    案，有九十一年三月十五日本院八十九年度執字第一九四六四號裁定在卷可稽，
    上訴人復以此理由提起債務人異議之訴，於法未合。另上訴人雖對原執行名義
    之確定判決，以「訴訟標的將『違反租賃契約』事件擅改為『退還押租金』事件
    」為由，提起再審之訴，惟迄執行程序終結前，該執行名義之確定判決並無被推
    翻情事，上訴人提起再審之訴，亦非為消滅或妨礙債權人請求之異議之訴事由，
    併此敘明。
五、綜上所述，上訴人提起債務人異議之訴，請求被上訴人返還十一萬一千七百九十
    六元至上訴人設於第一商業銀行股份有限公司營業部，帳號000000000
    00之帳戶，為無理由，原審為上訴人敗訴之判決，核無違誤，上訴人仍執前詞
    求予廢棄，非有理由，應予駁回。
六、因本案事證已臻明確，兩造其餘主張陳述及所提之證據，均毋庸再予審酌，附此
    敘明。
七、據上論結，本件上訴為無理由，依民事訴訟法第四百三十六條之一第三項、第四
    百四十九條第一項、第七十八條，判決如主文。
中      華      民      國    九十二    年      八      月    二十一    日
                                    民事第六庭審判長法官  林惠瑜
                                                    法官  侯水深
                                                    法官  陳怡雯
右為正本係照原本作成
不得上訴
中      華      民      國    九十二    年      八      月    二十三    日
                                                  書記官  謝梅琴


司法院資訊處製作；財團法人民間司法改革基金會備份。
